【裁判字號】    90,簡上,144
【裁判日期】    900813
【裁判案由】    返還價金等
【裁判全文】
臺灣臺北地方法院民事判決  九十年度簡上字第一四四號
    上  訴  人  甲○○
    法定代理人  蘇文才
右當事人間請求返還價金等事件，上訴人對於中華民國九十年一月十一日本院臺北簡
易庭八十九年度北簡字第一三二六三號第一審判決提起上訴，本院判決如左：
    主  文
上訴駁回。
第二審訴訟費用由上訴人負擔。
    事  實
甲、上訴人方面：
壹、聲明：原判決廢棄，被上訴人應給付上訴人新台幣（下同）貳拾萬元，及自八十
    九年二月十八日起至清償日止，按年息百分之五計算之利息。
貳、陳述：除與原審判決書所載者相同茲予引用外，補稱：
一、郵購或訪問買賣之消費者，對所收受之商品不願買受時，得於收受商品後七日內
    退回商品或以書面通知企業經營者解除買賣契約，無須說明理由及負擔任何費用
    或價款，消費者保護法第十九條第一項訂有明文。就消費者購買之標的為一抽象
    權利時（例國際渡假村之「預期服務」），前開條文所訂七日猶豫期間究應如何
    起算，法無明文規定，惟實務上早已有諸多判決認定應以「消費者收到會員卡正
    式行使其權利時」起算，甚至「接受渡假村業者提供主要服務」時起算。本件上
    訴人得否請求返還價金之爭點僅消費者保護法第十九條第一項「訪問買賣之消費
    者得於七日內解除買賣契約」所規定之「七日期間」應以何時點為起算點。
二、企業經營者在預擬契約條款前，往往已就商品或服務內容再三反覆作充足之研究
    ，務期使自己處於最有利之地位；反觀消費者，在匆促短暫之時間及對買賣之標
    的尚不甚瞭解之情況下，往往對該定型化契約條款之意義或解釋無法充分瞭解，
    故在立法上為保障消費者之權益，對定型化契約之條款明文需本諸平等互惠原則
    ，如就條款內容有疑義，應為有利消費者解釋，同時定型化契約之條款，若違反
    誠信原則，對消費者顯失公平者，均認屬無效。以國際渡假村會員權之銷售為例
    ，該等企業經營者開始於國內推銷此等商品時，往往挾其強大的銷售力量、財務
    狀況以及消費者對商品不甚了解之各項優勢，擬定各種不公平、違反誠信並使消
    費者不易主張或行使權利之定型化條款，例：規定以外國法院為唯一管轄法院、
    以外國法為準據法（增加消費者主張救濟之障礙）、消費者已詳閱合約條文（即
    使消費者其實並不瞭解或無暇當場閱完契約條款）等等。在公平交易委員會履予
    重罰、警告及消費者保護委員會之努力下，此等不公平情況表面上雖略有改善，
    惟條約中仍充斥許多經業者精心設計、用以阻擾立法者保障消費者之意旨成就之
    條文，其中本件合約中所載「會籍臨時證書持有者享有與正式會員相同權利」之
    條文即為一例，目的在製造「七日解約期間」應提前自合約簽訂日起算之假象。
    故於判斷「七日解約期間」應自何時起算時，法院應審酌事實判斷之，於條文有
    疑義時，更應為有利消費者之解釋，而不宜受業者意圖規避立法原意所精心擬就
    之條文蒙蔽，否則公平合理之交易秩序即無從建立，正義公理亦將蕩然無存。
三、原判決認右開「七日期間」應自兩造簽訂購買協議書之日即八十九年一月三十一
    日起算，而非上訴人主張之八十九年五月十二日被上訴人簽發正式會員證書之日
    起算，其理由乃係被上訴人所核發之「會籍臨時證書」上記載：「持有本證書者
    視同正式會員，同時享有下載會籍明細，購買協議書及購買協議書細則中所載之
    會員一切應享有之權利與義務，其生效日期自西元二千年一月三十一日起」，顯
    見上訴人於簽約日即得行使該旅遊住宿商品之權利，故解除買賣契約之始點應解
    釋為「自簽約日」起算云云。
（一）訪問買賣之賣方往往先以高壓強迫之方法推銷產品，再誘使消費者簽署其精心
      設計之合約，使消費者事後欲解約時，屢遭困難。故本件上訴人究竟何時得享
      有與式會員相同之權利，應自事實觀之，而非僅據被上訴人精心撰擬且與事實
      不符之契約用語而斷。否則豈非任一消費契約中之強勢賣方，只須於契約上為
      有利自己，卻未必與事實相符之用語或記載，即可置消費者利益於不顧，此豈
      消費者保護法之立法意旨？
（二）依系爭購買議書第五條之規定：「在新會員付款完畢後之六十─九十天內，會
      將每一會員登記為渡假會籍持有人」。查本件上訴人於八十九年一月三十一日
      簽約當日僅刷卡支付購買價款二十萬元中之十萬元，另十萬元則為當時刷卡，
      二月二十八日支付，上訴人在簽署系爭購買協議書時，既尚未繳清款項，被上
      訴人自無可將上訴人登記為渡假村會籍持有人，遑論使上訴人取得渡假村之使
      用資格。且上訴人於簽約後，本有意上網登記使用渡假村權利，惟上訴人上網
      後發現任何權利之行使，皆須於網上申請表格中鍵入九碼之識別碼；然在上訴
      人取得正式會員證書前，根本無此識別碼。換言之，在上訴人取得正式會員證
      書前，實際上不可能也無法行使對渡假村之權利。因此「七日解約期間」不應
      任以契約上之不實用語為斷，而應獨以事實判斷之。本件上訴人既須自被上訴
      人於八十九年五月十二日核發正式會員證書取得九位識別碼後，始得行使權利
      ，則「七日解約期間」自應於此時起算。
（三）原判決雖稱：「權利行使之方法有多種，不能上網行使，不表示不能以其他方
      法或電話或傳真預約，且契約並未設限於網路上行使權利，原告僅以不能上網
      即遽以認定二者不同，尚嫌無據，而無可採」云云。惟查，系爭會籍臨時證書
      上記載上訴人所取得之權利與義務乃與正式會員相同，倘此記載與事實相符，
      則上訴人所取得之權利內容、範圍及行使方法即應與正式會員完全相符。今原
      判決既認上訴人縱不能上網行使權利，亦得以電話或傳真預約之方式行使權利
      ，則上訴人至少在「行使權利之方法」上受到限制，而與正式會員不同，故「
      七日解約期間」自不應於上訴人尚未取得完整且與正式會員相同之權利（即核
      發正式會員證書）前即開始起算。原判決一方面認定上訴人與正式會員不同，
      行使權利之方法確實受限；一方面又以系爭「會籍臨時證書」上之記載，認定
      上訴人於八十九年一月三十一日取得「會籍臨時證書」時即視同正式會員，享
      有合約書上所載會員之一切權利義務云云，顯有判決理由矛盾之違背法令。
（四）目前實際上就有關預期服務之情況（即如本件國際渡假村之會員於繳清全部價
      款取得正式會員卡後，才能正式行使其會員權利之情形），多認消費者保護法
      第十九條消費者的七日猶豫期起算日，應以收到會員卡可正式行使其權利時起
      算，參照台灣台北地方法院八十七年度簡上字第五一五號判決及八十八年度簡
      上字第七八八號判決。上開判決均認：「收受商品」應指收受會員卡或接受渡
      假村業者提供主要服務、被上訴人於繳清會籍費後，始取得前揭會員權，而被
      上訴人僅給付定金，尚有分期款尚未為給付，是被上訴人迄未取得前揭會員權
      及表彰權利之會員卡．．．被上訴人於取得上訴人所銷售之商品即會員權及表
      彰權利之會員卡前，為解除契約之意思表示，於法並無不合，足供卓參。
四、由於國外渡假村權利之購買，向來引起眾多消費糾紛爭議，為保障消費者權利，
    交通部觀光局所擬契約中，即再次明白揭諸會員有解除契約之權利，「會員自簽
    訂契約之日起至第一次接受渡假中或經銷公司主張解除本契約」。尤有甚者，該
    契約範本最後消費者簽名處並特別載明：「本人了解依本契約第十七條之規定，
    於自簽訂本契約之日起至第一次接受渡假村提供服務之翌日起七日內，得隨時不
    附具任何理由，以書面向渡假村或經銷公司表示解除本渡假村契約」，以確保消
    費者確實知悉其解約之權利及行使解約權之期限。本件系爭契約雖非使用此一版
    本之定型化契約，惟此項定型化契約之規定顯示交通部觀光局（即國際渡假村經
    銷公司之主管機關）以及行政院消保會均認為：國際渡假村權利購買契約之七日
    解約期間應自「消費者第一次接受渡假村提供服務」之日起算七日，於此期間屆
    滿前，消費者均得不附理由解約。
五、消費者保護法施行細則第十一條第一項及第十六條分別規定：「企業經營者與消
    費者訂立定型化契約前，應有三十日以內之合理期間，供消費者審閱全部條款內
    容。」及「企業經營者應於訂立郵購或訪問買賣契約時，告知消費者本法第十八
    條所定事項及第十九條第一項之解除權，並取得消費者聲明已受告知之證明文件
    。」本件被上訴人與上訴人簽訂系爭定型化契約前並未給予上訴人至少數日之合
    理期間審閱細究全部條款（事實上，上訴人係在歷經被上訴人公司銷售人員數小
    時之強力推銷及疲勞轟炸下，當場簽署系爭定型化契約）；遑論告知上訴人七日
    解約期間之權利。揆諸前開事實、目前實務、主管機關及消保會對七日猶豫期間
    起算點之見解，本件上訴人於收受正式會員證書前，且尚未行使任何渡假村權利
    時即已解除契約，應認已符消費者保護法第十九條對解約期間之規定。
六、綜前所陳，本件七日解約期間應自被上訴人核發正式會員證即八十八年五月十二
    日將正式會員卡寄予上訴人之時起算。消費者保護法施行細則第十八條規定：「
    消費者於收受商品前，亦得依本法第十九條第一項規定，以書面通知企業經營者
    解除買賣契約。」本件上訴人既早於八十八年二月十七日即以書面通知被上訴人
    解約，是上訴人自得依消費者保護法第十九條、消費者保護法施行細則第十八條
    及民法第二百五十九條之規定，請求被上訴人返還二十萬元及自合約解除翌日（
    即八十八年二月十八日）起之法定利息。
、證據：除援用原審之立證方法外，並提出消費者報導影本、簡報影本、本院八十
    七年度簡上字第五一五號、八十八年度簡上字第七八八號判決影本、聯合報九十
    年二月十五日剪報影本、會員卡（權）定型化契約範本草案影本等件為證。
乙、被上訴人方面：
壹、聲明：駁回上訴。
貳、陳述：除與原審判決書所載者相同茲予引用外，補稱：
一、茲將系爭旅遊住宿權之發生與行使流程說明如后：
（一）依系爭購買協議書細則第十條：「ＭＴＣ連鎖渡假系爭之法律權限乃屬旅遊住
      宿權，自簽訂本約定時起至西元二○二八年期間有效」之約定，上訴人取得Ｍ
      ＴＣ連鎖渡假系統之旅遊住宿權之始點，乃於簽訂ＭＴＣ購買協力議書（含細
      則）之同時，即刻生效。至於伊將於約定期限之何一時段，行使旅遊住宿權，
      乃伊之自由，且屬另一問題，究不得將權利之「取得」與「行使」混為一談。
（二）為使上訴人於與被上訴人簽訂系爭購買協議書（含細則）完成時起，但尚未取
      得位於泰國ＭＴＣ公司所核發之正式會籍證書前之時段內，即確實能行使旅遊
      住宿權，避免權利存在之證明不便或空窗起見，被上訴人於兩造簽約完成時，
      即先行代理ＭＴＣ公司核發會籍臨時證書予上訴人收執，以為權利行使時之證
      明文件。此有該臨時證書內載「持本證書者視同正式會員，同時享有．．．會
      員一切應享有之權利與義務．．．本證生效日期：31-Jan-00」等語可稽。
（三）自簽訂系爭購買協議書（含細則）時起，上訴人即得就ＭＴＣ國際渡假俱樂部
      分佈於泰國當地之六個渡假地點，行使其旅遊住宿權。
（四）然因欲取得ＲＣＩ會籍資格，須另支付會費予ＲＣＩ；故兩造乃約定由被上訴
      人負擔支付ＲＣＩ三年之初期會費；惟須俟上訴人付清全部應付款項予被上訴
      人後，被上訴人始會為上訴人向ＲＣＩ註冊使其加入成為ＲＣＩ會員。凡此情
      事，亦有系爭購買協議書第三條，細則第七條之約定可參。即對於ＲＣＩ初期
      三年之會員權利，係ＭＴＣ所提供之額外禮遇，ＭＴＣ會員欲行使ＲＣＩ渡假
      點交換權利（即經由ＲＣＩ交換至全球九十多個國家，三千個渡假點旅遊住宿
      ），須俟繳清全部費用，並由被上訴人依約代向ＲＣＩ申請後始可；此乃行使
      交換權利之特約，不影響ＭＴＣ會員旅遊住宿權（商品）之取得與行使。
（五）至於接洽行使旅遊住宿權之方式有二種途徑：一者乃經由被上訴人公司會員服
      務部代向ＭＴＣ提出渡假申請；另亦可由上訴人逕以電話或傳真向ＭＴＣ提出
      渡假申請。而關於身分之查核，則以系爭購買協議書上之「契約編號」（此編
      號於會籍臨時證書上亦有載明）為準，絕無上訴人所稱：於簽定系爭購買協議
      書後，領得正式會籍證書前，無法行使契約權利之情事。
（六）關於上訴人原審所提「網上申請表格」，其第一、二紙之表格，係供行使ＲＣ
      Ｉ假期點交換權利時所使用，故ＲＣＩ要求行使者鍵入ＲＣＩ所提供之會員識
      別碼。至於第三紙表格，係ＭＴＣ會員資料變更時，所使用之表格，亦與本件
      權利得否行使之爭執無關。惟該紙表格第三欄係供鍵入契約編號一節，更可推
      見ＭＴＣ之會員，確實僅以契約編號為其權利行使之識別依據，而非如ＲＣＩ
      有另一會員識別碼。
二、郵購或訪問買賣之消費者，對所收受之商品不願買受時，得於收受商品後七日內
    ，退回商品或以書面通知企業經營者解除買賣契約，無須說明理由及負擔任何費
    用、價款，消費保護法第十九條第一項，固有明文。惟此解約權行使之『七日期
    間』，在本件渡假住宿權之買賣，究應以何時為起算點，不無疑問。
（一）參以上訴人於簽約購買渡假會籍時，ＭＴＣ公司正式核發會籍證書前，即以發
      生購買協議之權利、義務，並得據以行使渡假權益且上訴人於簽約時即取得系
      爭購買協議書及相關資料，衡情自簽約時起七日內已有足夠時間斟酌合約內文
      、權義損益等情，此「七日期間」在本件應自系爭協議書簽訂日（即八十九年
      一月三十一日）起算，較符合立法本旨。
（二）權利之出賣人，負使買受人取得其權利之義務，民法第三百四十八條第二項，
      著有明文。又「簽訂本契約並非為一財物投資之目的，乃為購買未來之商品即
      ＭＴＣ之旅遊住宿權」，亦為系爭購買協議書細則第十二條所明訂。從而，本
      件訪問買賣之客體即商品，應為「旅遊住宿權」之權利本身無疑。而系爭購買
      協議書（含細則）業經兩造於八十九年一月三十一日完成簽訂，自契約簽訂同
      時上訴人即已依約取得使用渡村之權益，既如前述，則在解釋上自宜認為於訂
      約同時已然收受本件契約標的（商品）─旅遊住宿權，要無庸言。
（三）上訴人如不願買受本件訪問買賣之商品，應於簽約即八十七年一月三十一日後
      之七日內解除系爭契約，惟上訴人遲至八十九年二月十七日始解除系爭契約，
      已逾消費者保護法第十九條第一項所定解除權行使之期間，自非適法。
、證據：援用原審之立證方法。
    理  由
一、上訴人起訴主張其於八十九年一月三十一日接到被上訴人職員電話邀約參加旅遊
    資訊座談會，到達會場竟遭被上訴人職員強力推銷其所銷售之渡假村使用權利，
    在精神極度疲累且不甚瞭解商品內容之情況下，上訴人當場簽訂購買協議書，並
    刷卡支付購買價款二十萬元中之十萬元，另十萬元則為當時刷卡，二月二十八日
    支付。被上訴人只給予上訴人一紙臨時會籍證明，告知正式會籍證書及會員卡須
    於六十日至九十日後始可收到。上訴人當日返家審閱該購買契約書及商品資訊後
    ，發現該等渡假村權利並不符合上訴人之需要，且所簽訂之定型化契約，大多係
    規範會員繳款、遵守條款、履行繳交管理年費之義務規定，而未明白顯示度假時
    段、公寓樣式、何時使用權利等，顯不符合平等原則且有違誠信，因此原告旋即
    於八十九年二月十七日以存證信函通知被上訴人解除買賣契約並請求返還價金。
    本件被告係於八十九年五月十二日將會員卡寄予原告，是被告依上開規定及民法
    第二百五十九條之規定，即有義務返還二十萬元及自合約解除翌日起（即八十八
    年二月十八日）之法定利息等語。
二、被上訴人則以：上訴人於簽訂系爭購買協議書前，被上訴人曾詳予解說相關細節
    ，並提出購買協議書細則，供原告逐條審閱瞭解後簽名確認；又購買協議書正面
    ，已明白顯示上訴人住宿旅遊所使用之房屋樣式為「二人式標準套房」，而此旅
    遊住宿權，自簽訂系爭購買協議書同時起至西元二○二八年期間有效；上訴人得
    於有效期間內，每年自行選定一星期使用ＭＴＣ各渡假點之住房，均於購買協議
    書明白顯示。本件上訴人所購之遊住宿權利於自簽訂本約同時起至西元二○二八
    年期間有效，是其旅遊住宿權自簽約同時即得行使，並未規定須持有會員卡後旅
    遊住宿權始有效，會員卡之製發僅係權利之證明，並非買賣商品之本身。上訴人
    如不願買受本件訪問買賣之商品，應於簽約即八十九年一月三十一日後七日內解
    除系爭契約，上訴人遲至八十九年二月十七日始解除系爭契約，已逾消費者保護
    法第十九條第一項所定解除權行使期間。另本件自簽訂系爭購買協議書時起，上
    訴人即得就ＭＴＣ國際渡假俱樂部分佈於泰國當地之六個渡假地點行使旅遊住宿
    權。然因欲取得ＲＣＩ會籍資格，須另支付會費予ＲＣＩ；故兩造乃約定由被上
    訴人負擔支付ＲＣＩ三年之初期會費，惟須俟上訴人付清全部應付款項予被上訴
    人後，始會為上訴人向ＲＣＩ註冊使其加入成為ＲＣＩ會員，此乃行使交換權利
    之特約，不影響ＭＴＣ會員旅遊住宿權（商品）之取得與行使。至於接洽行使旅
    遊住宿權之方式有二種途徑：一者乃經由被上訴人公司會員服務部代向ＭＴＣ提
    出渡假申請；亦可由上訴人逕以電話或傳真向ＭＴＣ提出渡假申請。而關於身分
    之查核，則以系爭購買協議書上「契約編號」為準，絕無上訴人所稱：於簽定系
    爭購買協議書後，領得正式會籍證書前，無法行使契約權利之情事等語置辯。
三、上訴人主張之事實，業據其於原審提出購買協議書、收據、台北安和郵局八十九
    年二月十七日第五三二號存證信函及掛號回執、會籍臨時證書等件為證，被上訴
    人對上訴人已付二十萬元價款、本件為訪問買賣之事實及上開證據均不爭執，自
    堪信兩造間有訪問買賣情事及上訴人已付二十萬元之事實為真正。
四、按郵購或訪問買賣之消費者，對所收受之商品不願買受時，得於收受商品後七日
    內，退回商品或以書面通知企業經營者解除買賣契約，無須說明理由及負擔任何
    費用、價款，消費保護法第十九條第一項定有明文。兩造對本件係訪問買賣及消
    費者得於收受商品後七日內解除買賣契約一節均不爭執，所爭執者為「七日期間
    」，究應以何時為起算點。經查：
（一）兩造於八十九年一月三十一日簽訂購買協議書時，被上訴人即給付上訴人會籍
      臨時證書之事實，為上訴人所不爭執，並有上訴人簽收單及會籍臨時證書可稽
      ，依會籍臨時證書所載：「Multiple Travel Club（ＭＴＣ）授權泛太平洋國
      際假期行銷顧問股份有限公司發放本證書，持有本證書者視同正式會員，同時
      同時享有下載會籍明細，購買協議書及購買協議書細則中所載之會員一切應享
      有之權利與義務，其生效日期自西元二千元一月三十一日起」，已載明上訴人
      自八十九年一月三十一日取得會籍臨時證書起，視同正式會員，享有合約書上
      所載會員之一切權利義務。再依兩造間簽訂之購買協議書第二點約定：承購人
      擁有購買協議書正面之「渡假村會籍明細」之旅遊住宿權，該權益之換約期為
      西元二○二八年；購買協議書細則第十點另約定「本人（指原告）確認本人於
      ＭＴＣ連鎖渡假系統之法律關係權限乃屬旅遊住宿權，．．．」；第十二點又
      約定「本人認知本人簽訂本契約並非為一財物投資之目的，乃為購買未來之商
      品即ＭＴＣ之旅遊住宿權」，亦均明示上訴人所購買者為旅遊住宿權，其買賣
      之商品為旅遊住宿之權利，殆無疑義；而此權利於購買協議書細則第十條仍揭
      示「自簽訂本約同時起至西元二○二八年期間有效」，與會籍臨時證書所載生
      效日相同，故上訴人自簽約日同時即得行使該旅遊住宿商品之權利，上訴人既
      於簽約日起即得享有並行使旅遊住宿權，如同於簽約時已收受商品，則消費保
      護法第十九條一項所定得於收受商品後七日內，解除買賣契約之始點，應解釋
      為自簽約日起算始符法意，上訴人如不願買受本件訪問買賣之商品，應於八十
      九年一月三十一日簽約後七日內即八十九年二月七日前，解除系爭契約。上訴
      人遲至八十九年二月十七日始以存證信函解除系爭契約，有該存證信函可證，
      已逾消費者保護法第十九條第一項所定解除權行使之期間，自未生解除契約之
      效力。
（二）上訴人雖陳稱，本件七日解約期間應自八十九年五月十二日被上訴人簽發正式
      會員證書使上訴人取得識別碼得行使權利時起算等語，惟依購買協議書第五點
      第二項、第三點規定，正式會員證書須於會員付款完畢後六十至九十天內由Ｍ
      ＴＣ核發，ＲＣＩ更是於成為正式會員後始能加入，中間須耗時多日，然上訴
      人已於簽約時繳付定金十萬元，契約已成立、生效，在未解除契約前，上訴人
      有權享有、行使一般之住宿旅遊權（ＲＣＩ除外），為免ＭＴＣ在製作正式會
      員證書之六十至九十天內影響上訴人住宿權之行使，ＭＴＣ始授權被上訴人先
      行核發會籍臨時證書，約定自簽約日享有契約權利且其權益與正式者相同，故
      正式會員證書僅是契約成立後，權利證明之方法而已，非權利之本身，契約生
      效日不因正式證書之核發而往後挪移，其權利之享有亦非自正式證書核發後始
      能行使，則上訴人主張自正式會員證書核發後起算七日，自是誤解契約之意義
      而不足採信。至上訴人又稱其上網後卻不能行使所謂之住宿權，而認會籍臨時
      證書與正式者不同云云，然權利行使之方法有多種，不能上網行使，不表示不
      能以其他方法如電話或傳真預約，且契約並未設限於網路上行使權利，上訴人
      僅以不能上網即遽以認定二者不同，尚嫌無據，而無可採。另上訴人陳稱：原
      判決既認上訴人縱不能上網行使權利，亦得以電話或傳真預約之方式行使權利
      ，則上訴人至少在「行使權利之方法」上受到限制，而與正式會員不同，故「
      七日解約期間」自不應於上訴人尚未取得完整且與正式會員相同之權利（即核
      發正式會員證書）前即開始起算。原判決一方面認定上訴人與正式會員不同，
      行使權利之方法確實受限；一方面又以系爭「會籍臨時證書」上之記載，認定
      上訴人於八十九年一月三十一日取得「會籍臨時證書」時即視同正式會員，享
      有合約書上所載會員之一切權利義務云云，顯有判決理由矛盾之違背法令等語
      ，查：本件兩造訂立契約後，上訴人所取得之權利為旅遊住宿之權利，不論會
      籍臨時證書或正式會員證書，均係權利證明方法，兩造既約定上訴人自契約簽
      立當日起即得行使其遊旅住宿權，是縱上訴人行使權利方法在取得正式會員證
      書前有所限制，亦不能憑此而認定上訴人未取得上開旅遊住宿之權利，上訴人
      既得行使該權利，應認已經收受該商品，上訴人以此「白馬非馬」論調，而指
      原判決理由矛盾違背法令，尚無足採。
（三）上訴人復以：「收受商品」應指收受會員卡或接受渡假村業者提供主要服務、
      被上訴人於繳清會籍費後，始取得前揭會員權，而被上訴人僅給付定金，尚有
      分期款尚未為給付，是被上訴人迄未取得前揭會員權及表彰權利之會員卡．．
      ．被上訴人於取得上訴人所銷售之商品即會員權及表彰權利之會員卡前，為解
      除契約之意思表示，於法並無不合等語置辯，查：類似本件旅遊住宿權契約，
      一般係由業者與消費者約定於一定期間提供消費者旅遊地點之住宿旅遊權利，
      至於實際提供服務，端視消費者所定之旅遊時間，近者定約後數日即成行，長
      者可能經年，此將使收受商品之日期懸而未決，就兩造契約之安定性不利，為
      本院所不採。至上訴人雖另行提出剪報及契約範本草案，而以上開情詞置辯，
      然此係主管機關為鑑於關於渡假村業者與消費者間之糾紛日多，為規範業者所
      擬具之契約草案，本件所約定之內容與上開草案既有不同，自不能依該草案內
      容逕作為本件解約之依據，其見解亦不拘束本院，是上開主張，尚屬無據。
（四）又上訴人主張：消費者保護法施行細則第十一條第一項及第十六條分別規定：
      「企業經營者與消費者訂立定型化契約前，應有三十日以內之合理期間，供消
      費者審閱全部條款內容。」及「企業經營者應於訂立郵購或訪問買賣契約時，
      告知消費者本法第十八條所定事項及第十九條第一項之解除權，並取得消費者
      聲明已受告知之證明文件。」本件簽訂系爭定型化契約前並未給予上訴人合理
      期間審閱細究全部條款；遑論告知上訴人七日解約期間之權利等語，按消費者
      保護法施行細則第十六條第一項之規定，企業經營者應於訂立訪問買賣時，除
      告知消費者保護法第十八條所定事項外，尚應告知該法第十九條第一項「於收
      受商品後七日內無須說明理由之解除契約權」，並取得消費者聲明已受告知之
      證明文件。本件間屬消費者保護法中之訪問買賣，已如前述，參照上開規定，
      被上訴人有以書面告知上訴人解除契約權之告知義務，依兩造所各自提出之購
      買協議書及細則等資料文件，條款中並無有關告知上訴人解除權之記載，被上
      訴人亦未舉證證明以口頭告知上訴人，足認被上訴人違反前述告知義務。茲有
      疑問者，當企業經營者違反上述告知義務未為告知時，法律效果為何？消費者
      保護法中並無明文規定，此時依民法之規定企業經營者構成締約上過失，應對
      消費者負損害賠償責任，惟消費者仍須依消費者保護法第十九條第一項之收到
      商品後七日內行使解除權，本件上訴人所為解除契約之意思表示通知被上訴人
      已逾於收受商品後七日期間內解除契約，已如前述，則上訴人之解除權業已歸
      於消滅而不得解除契約。次按消費者保護法第十一條規定：「企業經營者與消
      費者訂立定型化契約前，應有三十日以內之合理期間，供消費者審閱全部條款
      內容。違反前項規定者，該條款不構成契約之內容。」其立法目的係在使消費
      者可得認識其內容，若企業經營者未於消費者訂立定型化契約前，預留合理期
      間，供消費者審閱全部條款內容，消費者無法充分認識契約內容，以考量諦約
      與否，該條款仍不能認為已為明示，應不構成契約之內容。至於「合理期間」
      之認定，則依交易種類不同，涉及事項之多寡與複雜程度等因素而異其情形。
      查本件兩造所訂立之購買協議書，係被上訴人為與不特定之多數相對人訂立契
      約之用，而預先就契約內容所擬定之交易條款，屬消費者保護法所規範之定型
      化契約應無疑義。又本件系爭購買協議書內容僅二頁，其中一頁除表明購買住
      宿權利之種類、房間人數、色環、週數、起始年度、換約年度及費用（除上訴
      人之基本資料外，字數不超過三百字）外，餘就經授權之行銷、住房權、ＲＣ
      Ｉ之關係企業、所有權之法律關係、獨立受託人、住房權規章、管理維護費、
      權變之住房方式、違約、最終之契約、管轄之法令等計十一條契約內容（上開
      契約內容則僅一頁，文字敘述不超過九百字），法律關係尚非複雜，用字亦非
      艱深難懂，除此之外雖另有購買協議書細則，然該細則僅係重複購買協議書之
      條文而予以細分項為十八項，由消費者在各該項前空格上簽名，以確認已清楚
      明白渡假會籍含義，上訴人並在該購買協議書最後簽名表示已詳細審閱充分瞭
      解合約內容，參以上訴人甲○○係擔任華航機師之職務，上訴人亦自承被上訴
      人之職員有數小時之強力推銷，以上開上訴人之經歷、契約之內容尚不複雜等
      情觀之，應認其在此情況下簽立系爭購買協議書前已充分了解其系爭購買協議
      書之內容，縱未有三十日之契約審閱期間，惟其於簽名前，對系爭購買協書內
      容已有充分認識，其數小時之審閱及被上訴人講解，其審閱契約之期間尚屬合
      理，是上訴人以未予合理審閱契約期間置辯，尚屬無據。
五、本件原審以上訴人遲誤七日解除權之期間，其解除契約之意思表示並未合法生效
    ，兩造間之買賣契約仍有效存在為由，駁回上訴人之訴及假執行之聲請，經核並
    無不合。上訴意旨仍執前詞指摘原判決不當，請求廢棄改判，為無理由，應予駁
    回。因本案事證已臻明確，兩造其餘主張陳述及所提之證據，均與本件判決結果
    無涉，毋庸再予審酌，附此敘明。
結論：本件上訴為無理由，依民事訴訟法第四百三十六條之一第三項、第四百四十九
條第一項、第七十八條，判決如主文。
中      華      民      國    九十      年      八      月     十三     日
                                  民事第四庭審判長法官  謝明珠
                                                  法官  黃柄縉
                                                  法官  蔡政哲
右為正本係照原本作成
本件不得上訴
中      華      民      國    九十      年      八      月     二十     日
                                            法院書記官  官碧玲


司法院資訊處製作；財團法人民間司法改革基金會備份。
